臺灣臺北地方法院民事判決
111年度訴字第2928號
原      告  中國信託商業銀行股份有限公司


法定代理人  利明献  


訴訟代理人  徐子傑  

            梁懷德  
被      告  林雅慧  

訴訟代理人  簡榮宗律師
            黃翊華律師
            王智灝律師
上列當事人間請求給付簽帳卡消費款等事件，本院於民國111年1
0月13日言詞辯論終結，判決如下：
    主  文
被告應給付原告新臺幣壹佰捌拾肆萬陸仟零壹拾伍元，及其中新
臺幣壹拾壹萬零陸佰伍拾柒元自民國一一一年一月二十四日起至
清償日止，按週年利率百分之十五計算之利息，其中新臺幣壹佰
柒拾貳萬玖仟壹佰壹拾玖元自民國一一〇年六月十七日起至清償
日止，按週年利率百分之九點五計算之利息。
訴訟費用由被告負擔。 
本判決於原告以新臺幣陸拾壹萬陸仟元為被告供擔保後，得假執
行；但被告如以新臺幣壹佰捌拾肆萬陸仟零壹拾伍元為原告預供
擔保，得免為假執行。
    事實及理由
壹、程序事項：
一、按當事人得以合意定第一審管轄法院；但以關於由一定法律
    關係而生之訴訟為限；前項合意，應以文書證之，民事訴訟
    法第24條定有明文。查依兩造簽訂之信用卡會員約定條款（
    下稱系爭信用卡契約）第28條、個人信用貸款約定書（下稱
    系爭借款契約）第10條約定以本院為第一審管轄法院，有系
    爭信用卡契約、系爭借款契約可憑（見本院卷第23頁、第95
    頁），故本院自有管轄權，合先敘明。
二、次按訴狀送達後，原告不得將原訴變更或追加他訴。但擴張
    或減縮應受判決事項之聲明者，不在此限，民事訴訟法第25
    5條第1項但書第3款定有明文。本件原告起訴時，訴之聲明
    為：㈠被告應給付原告新臺幣(下同)1,847,984元，及其中本
    金110,657元，自民國111年1月24日起至清償日止，按週年
    利率15%計算之利息；及其中1,729,119元，自110年6月17日
    起至清償日止，按週年利率9.5％計算之利息；㈡原告願供擔
    保，請准宣告假執行；嗣於111年7月18日具狀減縮訴之聲明
    第1項為：被告應給付原告1,846,015元，及其中110,657元
    ，自111年1月24日起至清償日止，按週年利率15%計算之利
    息；及其中1,729,119元，自110年6月17日起至清償日止，
    按週年利率9.5％計算之利息，參諸前揭規定，應予准許，併
    予敘明。
貳、實體事項：
一、原告主張：
　㈠被告於109年9月間填具信用卡申請書向原告申請信用卡(下稱
    系爭信用卡）使用，兩造並訂立系爭信用卡契約，依約被告
    得持信用卡於特約商店記帳消費，如未依限全數清償，應給
    付將每筆得計入循環信用本金之帳款，自各筆帳款入帳日起
    至清償日止，按週年利率15%計算之循環利息。詎被告未依
    約清償，依系爭信用卡契約第23條之約定，被告已喪失期限
    利益，債務視為全部到期，迄今尚欠116,896元，及其中以
    本金110,657元計算之利息（下稱系爭消費款）未清償。
　㈡被告於110年4月13日以其先前於108年12月5日向伊申請開立
    之第000000000000號存款帳戶（下稱系爭帳戶）之網路銀行
    功能填載個人信用貸款申請書向伊借款，經以網路銀行帳戶
    、密碼等個人資料及系爭信用卡認證後，兩造遂訂立系爭借
    款契約，約定由伊借予被告177萬元，借款期間為84個月，
    利息前2期按週年利率0.88％固定計算，第3期起改依定儲利
    率指數加8.71％（即為週年利率9.5％）計算利息，按月平均
    攤還本息，伊已於110年4月15日將借款全數撥入系爭帳戶，
    詎被告未依約清償，依約本件借款應視為全部到期，迄今尚
    欠1,729,119元及其利息（下稱系爭借款）未清償。
  ㈢爰依系爭信用卡契約、系爭借款契約及消費借貸之法律關係
    提起本訴等語。並聲明：㈠被告應給付原告1,846,015元，及
    其中110,657元，自111年1月24日起至清償日止，按週年利
    率15%計算之利息；及其中1,729,119元，自110年6月17日起
    至清償日止，按週年利率9.5％計算之利息；㈡原告願供擔保
    ，請准宣告假執行。
二、被告則以：伊曾委託訴外人「林文龍」（下以姓名稱之）代
    為申辦貸款，林文龍遂帶伊開立系爭帳戶、遷移戶籍地，伊
    並將身分證影本、健保卡影本、系爭帳戶存摺、提款卡交予
    林文龍，惟嗣後林文龍表示未能核貸通過而均未取得借款；
    伊申辦系爭帳戶後即交予林文龍使用，伊未曾申辦系爭信用
    卡，信用卡申請書上之簽名亦非其所簽，伊亦未授權他人簽
    名或委託林文龍申辦，其上所載電子信箱、地址、年收入等
    相關資料，均非伊之資料。至系爭借款係以前揭非伊所申請
    之系爭信用卡為認證，自難認伊向原告申請系爭借款，信用
    貸款申請書上所載電子信箱、手機號碼及年收入等資料，非
    為伊資料，亦與系爭信用卡之申請資料不同，且所附伊身分
    證件影本右下角有「高先生收」之文字，顯非伊提供申請系
    爭借款之用等語，資為抗辯，並聲明：㈠原告之訴之假執行
    之聲請均駁回；㈡如受不利判決，願供擔保請准宣告免為假
    執行。
三、原告主張被告於108年12月5日向其申請開立系爭帳戶，另系
    爭信用卡所生之消費款尚有116,896元本息未清償，原告撥
    付至系爭帳戶內之177萬元借款尚有1,729,119元本息未清償
    之事實，業據其提出與所述相符之信用卡申請書、信用卡約
    定條款、持卡人計息查詢、繳款利息減免查詢、信用卡帳務
    明細、信用貸款申請書、系爭借款約定書、撥款資訊、繳費
    計算式、放款帳戶還款交易明細、開戶申請書、開戶總約定
    書、存款系統歷史交易查詢報表、被告身分證件影本、各類
    所得扣繳暨免扣繳憑單、存款交易明細（見本院卷第19頁至
    第101頁、第137頁至第191頁、第199頁至第305頁）等件為
    證，且為被告所不爭執，堪認符實。
四、本院之判斷：
  ㈠按當事人主張有利於己之事實，就其事實有舉證之責任，民
    事訴訟法第277條定有明文。又事實有常態與變態之分，其
    主張常態事實者無庸負舉證責任，反之，主張變態事實者，
    則須就其所主張之事實負舉證責任（最高法院105年度台簡
    上字第16號判決參照）。又按原告於起訴原因已有相當之證
    明，而被告於抗辯事實並無確實證明方法，僅以空言爭執者
    ，當然認定其抗辯事實之非真正，而應為被告不利益之裁判
    （最高法院18年度上字第1679號判例意旨參照）。
　㈡兩造確訂有系爭信用卡契約、系爭借款契約：
  ⒈被告於申請系爭信用卡時，業已檢附當時有效之身份證影本
    ，且申請書上所填地址「桃園市○○區○○街00號4樓」亦與其
    先前申辦系爭帳戶之開戶申請書所載地址相符，且被告自10
    8年11月25日起即設戶籍址於上址，直至109年10月8日始將
    戶籍遷移至臺北市信義區等情，有系爭信用卡申請書、系爭
    帳戶申請書（見本院卷第199、205頁）及限閱卷所附之遷徙
    紀錄、國民身分證異動紀錄可稽，堪認上開地址確為被告所
    填寫。
  ⒉再者，系爭信用卡申請書上所載之任職公司為「品悅國際企
    業有限公司」（下稱品悅公司），且品悅公司自109年1月起
    至110年2月止，均按月匯款8萬餘元至系爭帳戶，且被告於1
    08年度亦將任職於品悅公司之前揭薪資所得為申報等情，有
    系爭帳戶之歷史交易明細、各類所得扣繳暨免扣繳憑單（見
    本院卷第287至293、297頁）等件可佐，堪認被告確曾任職
    於品悅公司而填寫前揭任職資料。
  ⒊復查，觀諸系爭借款申請書下方欄位記載：「（個人基本資
    料表）中文姓名：林雅慧…申請方式：信用卡認證　59.126.
    46.2&ZZZZ; 00000000 000000　申請日期：2021年04月13日
    」、系爭借款約定書下方欄位記載：「立約人：林雅慧…信
    用卡認證59.126.46.0 00000000 000000」（見本院卷第83
    頁、第93頁），且亦記載現於品悅公司任職，及提供當時有
    效之身份證影本（見本院卷第87至89頁），且原告於同意核
    貸後，即於110年4月15日將177萬元匯入被告所指定之系爭
    帳戶內，亦有撥款資訊（見本院卷第97頁）可佐，堪認被告
    確使用系爭信用卡為身分認證，而簽立信用貸款申請書、系
    爭借款約定書，並指定將向原告借得177萬匯入至系爭帳戶
    為使用。
  ⒋再者，被告於申辦系爭信用卡後，自109年12月起至110年3月
    間均按月清償信用卡消費款項，且於借得系爭借款後，亦陸
    續還款至110年9月15日後始無還款紀錄等情，有客戶消費明
    細表、放款帳戶還款交易明細（本院卷第137至191頁、第10
    1頁）在卷可稽，堪認系爭信用卡、系爭借款確為被告申辦
    ，僅因其嗣後無力還款始未再清償。
  ⒌綜上，互核前揭申辦系爭信用卡、系爭借款所填載之資料、
    申辦經過、清償情形，堪認兩造確訂有系爭信用卡契約、系
    爭借款契約，則原告自得依前揭契約向被告請求未清償之消
    費款116,896元本息及借款1,729,119元本息。
  ㈢被告雖辯稱：系爭帳戶非其所實際使用，其亦未申辦信用卡
    及借款云云，惟查：
  ⒈又金融機構開設帳戶並請領提款卡，係由金融機構針對個人
    身分之社會信用予以資金流通之措施，對存戶而言，具有強
    烈屬人性及隱私性，衡諸常理，若非與本人有密切關係，不
    可能提供個人帳戶供他人使用，縱有交付個人帳戶予他人使
    用之必要，亦會先行瞭解他人使用之目的，並隨時注意該帳
    戶是否遭他人為目的外之使用。惟被告僅空言辯稱：系爭帳
    戶係申辦供林文龍使用云云，惟均未就此變態事實提出證據
    以實其說，已難憑採。
  ⒉又被告於本院言詞辯論時先稱：其係於1、2年前將系爭帳戶
    之存摺、提款卡、身份證影本、健保卡影本交付林文龍代為
    申辦貸款，共僅交付林文龍此4份資料，且經林文龍告以無
    法核貸後，遂要求林文龍歸還，但林文龍表示拿回去也沒用
    云云（見本院卷第132、133頁），惟經本院提示系爭帳戶歷
    史交易明細及借款所附身份證影本後，始又改稱：其於2、3
    年前開戶後即將系爭帳戶交林文龍使用，且除上開資料外，
    另有於110年3月8日換發身份證當天，將身份證拿給林文龍
    影印供銀行使用，當時林文龍說資料都卡住所以可能不會過
    云云（見本院卷第336至337頁），則其前後所述已有不一。
  ⒊況依被告所辯，其早於108年11月間交付系爭帳戶供林文龍申
    請貸款，直至110年3月8日仍未貸得款項，被告未積極詢問
    貸款情形，反而另再交付新換發之身份證供其影印使用，亦
    未詢問具體用途（見本院卷第336至337頁），嗣經林文龍告
    以無法申報後，被告亦未向林文龍取回存摺、提款卡，反而
    直至原告起訴後之111年7月始掛失重辦（見本院卷第336、3
    36頁），且觀以系爭帳戶交易明細（見本院卷第293頁）中
    確有「林文龍」匯入系爭帳戶款項之紀錄，惟被告卻一再稱
    ：因無林文龍之身分資料而未對其為訴追云云（見本院卷第
    133頁），則就交付身份證、系爭帳戶為申貸之期間過長、
    被告遲不向林文龍取回系爭帳戶或為訴追等節，實與常情未
    符，益徵被告辯稱系爭帳戶非其使用云云，要難憑採。
  ⒋再者，被告另辯稱：其於109年9月居住在南投縣仁愛鄉，直
    至110年6月始搬至桃園市龜山區居住迄今，顯見系爭信用卡
    及借款非其所申辦云云（見本院卷第133頁），惟查，被告
    於108年11月間之戶籍地即位於桃園縣龜山區，於109年10月
    間改至臺北市信義區，復於109年11月間遷至新北市三重區
    ，至110年3月間復遷至臺北市中山區等情，有限閱卷所附之
    被告遷徙紀錄可稽。復核系爭信用卡之消費明細內容，多屬
    日常生活所需之消費，且消費地點與被告前揭戶籍地址具地
    緣關係，則自難僅憑被告空言居住於南投縣等地，即推認系
    爭信用卡非其所申辦。
  ⒌況系爭信用卡、借款倘係遭人冒辦使用，冒辦者理應於取得
    借款後全數領出，並持卡大量消費以獲不法利益。然本件借
    款撥入系爭帳戶後，系爭信用卡之消費項目與消費金額與先
    前無重大差異，且更陸續於110年5月、6月、9月清償本件借
    款，復於110年5月至7月間以現金及轉帳方式存款至系爭帳
    戶等情，有客戶消費明細表、放款帳戶還款交易明細（本院
    卷第137至191頁、第101頁）可查，顯與前揭遭人冒辦信用
    卡、借款之情形有別。
  ⒍綜上所述，被告所辯遭人冒辦信用卡、借款云云，不足採信
    。
五、從而，原告依系爭信用卡契約及系爭借款契約之法律關係，
    請求被告給付如主文第1項所示，為有理由，應予准許。
六、兩造分別陳明願供擔保請准宣告假執行或免為假執行，核無
    不合，爰分別酌定相當之擔保金額准許之。
七、本件事證已臻明確，兩造其餘攻擊防禦方法及證據，核與判
    決之結果不生影響，爰不一一論列，併此敘明。
八、訴訟費用負擔之依據：民事訴訟法第78條。　　
中　　華　　民　　國　　111 　年　　11　　月　　 4　　日
                  民事第六庭    法　官　劉宇霖
以上正本係照原本作成。
如對本判決上訴，須於判決送達後20日內向本院提出上訴狀。如
委任律師提起上訴者，應一併繳納上訴審裁判費。
中　　華　　民　　國　　111 　年　　11　　月　 　4　　日
                                書記官　洪仕萱